臺灣高雄地方法院刑事判決
111年度審易字第268號
聲  請  人  臺灣高雄地方檢察署檢察官
被      告  劉庭羽



上列被告因詐欺案件，經檢察官聲請以簡易判決處刑（110年度
偵緝字第1017號），本院適用通常程序審理（原案號111年度簡
字第571號，改分111年度審易字第268號），並不經言詞辯論，
判決如下：
    主  文
本件管轄錯誤，移送臺灣橋頭地方法院。
    理  由
一、檢察官聲請簡易判決處刑意旨如附件「聲請簡易判決處刑書
    」所載。
二、刑事案件由犯罪地或被告之住所、居所或所在地之法院管轄
    ；無管轄權之案件，應諭知管轄錯誤之判決，並同時諭知移
    送於管轄法院，並得不經言詞辯論為之，刑事訴訟法第5條
    第1項、第304條、第307條分別定有明文。而檢察官聲請以
    簡易判決處刑，與起訴有同一之效力；檢察官聲請以簡易判
    決處刑之案件，經法院於審理後，認應為管轄錯誤判決之諭
    知者，應適用通常程序審判之，同法第452條、第451條之1
    第4項第3款亦規定明確。至於刑事訴訟法第5條第1項所稱「
    被告住所、居所或所在地」，應以起訴時為準（最高法院48
    年台上字第837號判例參照）。
三、被告劉庭羽因涉嫌提供人頭帳戶，幫助不詳身分之詐騙集團
    詐取被害人蘇佩瑄及朱家宏匯款，涉犯幫助詐欺取財罪嫌，
    經臺灣高雄地方檢察署檢察官於民國111年1月25日向本院聲
    請以簡易判決處刑，然查：
　㈠被告於檢察官聲請簡易判決處刑時，其住所位於高雄市楠梓
    區建楠橫路、居所位於楠梓區興楠路（完整地址均詳卷），
    皆屬臺灣橋頭地方法院轄區，而非本院轄區，且被告當時並
    未在監或在押，此有被告個人戶籍查詢、110年11月1日偵訊
    筆錄、在監在押記錄表可查（高雄地檢署110年度偵緝字第1
    017號卷第15、33頁、本院111年度審易字268號卷第9、11頁
    ）。
　㈡又依檢察官聲請簡易判決處刑書記載，被告在不詳地點交付
    人頭帳戶之存摺、提款卡及密碼給詐騙集團；詐騙集團實行
    電話詐騙之地點亦不詳，而被害人蘇佩瑄及朱家宏則分別在
    桃園市、新北市家中接獲詐騙電話而受騙，並在當地以網路
    轉帳或自動提款機轉帳方式匯款至人頭帳戶，卷內又無顯示
    詐騙集團提款地點之證據，無從認定犯罪之行為地、中間地
    或結果地有任何一處在本院轄區。
　㈢綜上所述，檢察官於聲請簡易判決處刑時，本案之犯罪地、
    被告之住所、居所或所在地，既然均不在本院轄區，本院即
    無管轄權，應依上述規定，改用通常程序，不經言詞辯論，
    諭知管轄錯誤之判決，同時諭知移送於有管轄權之臺灣橋頭
    地方法院。
四、依刑事訴訟法第452條、第304條、第307條，判決如主文。
本案經檢察官吳協展聲請以簡易判決處刑。
中　　華　　民　　國　　111 　年　　3 　　月　　18　　日
                  刑事第七庭  　審判長法  官  林柏壽
　　　　　　　　　　　　　　　　　　　法  官  陳力揚
　　　　　　　　　　　　　　　　　　　法  官  洪韻筑
以上正本證明與原本無異。　　　　　　　　　　　　　　　　
如不服本判決，得於收受判決後20日內向本院提出上訴書狀，並
應敘述具體理由。未敘述上訴理由者，應於上訴期間屆滿後20日
內向本院補提理由書（附繕本）「請勿逕送上級法院」。
中　　華　　民　　國　　111 　年　　3 　　月　　18　　日
                                      書記官  林水木
附件：
臺灣高雄地方檢察署檢察官聲請簡易判決處刑書              
110年度偵緝字第1017號
　　被　　　告　劉庭羽　
上被告因詐欺案件，業經偵查終結，認為宜聲請以簡易判決處刑
，茲將犯罪事實及證據並所犯法條分敘如下：
　　　　犯罪事實
一、劉庭羽明知國內社會上層出不窮之詐騙集團或不法份子為掩飾
    其不法行徑，隱匿其不法所得，避免執法人員之追究及處罰，常
    蒐購並使用他人帳戶進行存提款與轉帳等行為，在客觀上可以
    預見一般取得他人帳戶使用之行徑，常與行財產犯罪所需有密切
    關聯，竟以縱有人持其存款帳戶作為詐騙之犯罪工具，亦不違
    背其本意之幫助詐欺取財犯意，於不詳時間，在不詳地點，以
    不詳方式，將其所有中華郵政股份有限公司帳號000-0000000
    0000000號帳戶（下稱郵局帳戶）之存摺、提款卡、密碼，
    交予真實姓名年籍不詳，自稱「林專員」之詐騙集團成員，
    幫助「林專員」及詐欺集團成員從事詐欺取財之犯行。嗣上
    開詐欺集團成員於取得郵局帳戶後，即與集團內其他成員共
    同意圖為自己不法所有，基於詐欺取財之犯意聯絡，由其所屬
    之詐欺集團某成員對蘇珮瑄、朱家宏，施用如附表所示詐術
    ，致蘇珮瑄、朱家宏陷於錯誤，分別於如附表所示匯款時間
    ，匯入如附表所示金額至郵局帳戶，嗣蘇珮瑄、朱家宏察覺
    有異報警處理，循線追查，始悉上情。
二、案經蘇珮瑄、朱家宏訴由高雄市政府警察局楠梓分局報告臺
    灣橋頭地方檢察署陳請臺灣高等檢察署高雄檢察分署檢察長
    核轉本署偵辦。
　　　　證據並所犯法條
一、訊據被告劉庭羽固坦承有將郵局帳戶之存摺、提款卡、密碼
    寄出之行為，惟矢口否認有何詐欺犯行，辯稱：因為急需用錢
    ，在網路上看到可以借款的廣告，就加對方LINE，他暱稱「
    林專員」；（問：你何時何地將上開資料交給他?）我想不
    起來的；（問：你們的交易過程？）加LINE之後他叫我把存
    摺、提款卡、密碼寄給他。寄到那裡我想不起來；我不承認
    詐欺云云。經查：
(一)告訴人蘇珮瑄、朱家宏遭不詳詐欺集團成員施用如附表所示詐術而陷於錯誤，而於如附表所示時間，匯款如附表所示金額至郵局帳戶等情，業據告訴人蘇珮瑄、朱家宏於警詢時陳述明確，並有中華郵政股份有限公司109年9月24日儲字第1090246939號函檢附之開戶資料、歷史交易清單、告訴人蘇珮瑄提供之國泰世華銀行ATM客戶交易明細表影本、網路銀行轉帳交易結果畫面截圖、告訴人朱家宏提供之網路銀行轉帳交易結果畫面截圖、來電紀錄翻拍照片等資料附卷可稽。是郵局帳戶確遭詐騙集團利用做為詐騙他人匯款之工具，應堪認定。
(二)被告雖以辦理貸款云云置辯，惟其於偵查中自承：（問：有
    無留存與林專員的對話紀錄和廣告資料？）他LINE離開聊天
    ，我也有換手機，所以沒有留存資料等語，是被告上開所辯
    貸款乙事是否為真，並非無疑。又縱認被告辯稱貸款乙事為
    真，然個人辦理信用貸款能否成功，取決於個人財產狀況、
    過去交易情形、是否有穩定收入等足以建立良好債信因素，
    並非依憑帳戶於短期內有資金進出之假象而定，是辦理信用
    貸款應無提供金融帳戶之存摺、提款卡及密碼之必要性，此
    應為一般社會大眾所周知。而銀行受理貸款申請，係透過聯
    合徵信系統即可查知借戶信用情形，借戶實無需提供金融機
    構帳戶之存摺、提款卡及密碼供他人製造資金流動情形以美
    化帳戶。況無論自行或委請他人向金融機構申辦貸款，均須
    提出申請書並檢附在職證明、身分證明、財力及所得或擔保
    品之證明文件等資料，經金融機構徵信審核通過後，再辦理
    對保等手續，待上開申請程序完成後始行撥款；縱有瞭解撥
    款帳戶之必要，亦僅須影印存摺封面或告知金融機構名稱、
    戶名及帳號供貸款金融機構查核即可，無須於申請貸款之際
    ，即提供撥款轉帳帳戶之存摺，亦毋庸交付提款卡，更遑論
    提供提款卡密碼予貸款金融機構。再者，辦理貸款常涉及大
    額金錢之往來，申請人若非親自辦理，理應委請熟識或信賴
    之人代為辦理，若委請代辦公司，理當知悉該公司之名稱、
    地址、聯絡方式，以避免將來貸款金額遭他人所侵吞，此為
    社會一般常情，然被告對對方之身份背景一無所悉，僅憑他
    人片面之詞，在未確定是否真有其人，以及相關資訊均欠缺
    之狀況下，即貿然將帳戶交付他人，顯與常情有悖。
(三)再依近來利用人頭帳戶遂行詐欺犯罪之案件眾多，廣為大眾
    媒體所報導，政府機關亦持續加強宣導防範詐騙之知識，依
    當前社會一般人之智識程度與生活經驗，對於不以正當理由
    而要求提供金融帳戶存摺、提款卡及密碼者，均能預見係為
    取得人頭帳戶，以供犯罪使用，已屬一般生活常識。且無從
    僅因收取帳戶者之片面承諾，或該人曾空口陳述收取帳戶僅
    作某特定用途，即確信自己所交付之帳戶，必不致遭作為不
    法使用；又被告既係心智健全且有社會經歷之成年人，當無
    諉為不知之理。是被告交付上開郵局帳戶之存摺、提款卡及
    密碼予他人之際，已然知悉將上開帳戶存摺、提款卡及密碼
    交付他人存在該帳戶將遭他人作為詐騙財物使用之風險，竟
    仍任意提供上開帳戶之存摺、提款卡及密碼予該欠缺信賴關
    係之他人使用，就他人縱以上開帳戶供作詐欺取財之用，並
    藉以方便取得贓款及掩飾其犯行不易遭人查緝，予以容認，
    而不違反被告之本意，足認被告確有幫助他人實施詐欺犯罪
    之不確定故意甚明，其犯嫌堪以認定。
二、按刑法上之幫助犯，係對於犯罪與正犯有共同之認識，而以
    幫助之意思，對於正犯資以助力，而未參與實施犯罪之行為者
    而言（參照最高法院75年度台上字第1509號、88年度台上字第127
    0號判決意旨）。是則，若未參與實施犯罪構成要件之行為，而
    係出於幫助之意思提供助力，即屬幫助犯，而非共同正犯。
    被告基於幫助之犯意，提供郵局帳戶存摺、提款卡（含密碼
    ）予他人，致該詐騙集團成員得以持之做為詐騙不特定人匯
    款之工具，惟無相當證據證明被告曾參與詐欺取財罪之構成
    要件行為。是核被告所為，係幫助犯刑法第339條第1項之詐
    欺取財罪嫌。被告以一交付帳戶之行為，幫助詐騙告訴人蘇
    珮瑄、朱家宏，為一行為觸犯數罪名，為想像競合犯，請依
    刑法第55條前段之規定從一重處斷。又被告係幫助他人犯罪
    ，為幫助犯，請依刑法第30條第2項之規定，按正犯之刑減
    輕之。
三、依刑事訴訟法第451條第1項聲請逕以簡易判決處刑。
　　此　致
臺灣高雄地方法院
中　　華　　民　　國　 111　　年 　　1 　 月　　25　　日
　　　　　　　　　　　　　　　檢　察　官  吳協展
參考法條：
中華民國刑法第339條
（普通詐欺罪）
意圖為自己或第三人不法之所有，以詐術使人將本人或第三人之
物交付者，處5年以下有期徒刑、拘役或科或併科50萬元以下罰
金。
以前項方法得財產上不法之利益或使第三人得之者，亦同。
前二項之未遂犯罰之。
附表
編號 告訴人    施用詐術    匯款時間  匯款金額  (新台幣) 1 蘇珮瑄 假冒HITO本舖商場客服人員、郵局客服人員撥打電話給告訴人蘇珮瑄，佯稱：協助解除扣款設定云云 109年6月28日20時20分 4萬9,931元    109年6月28日20時44分 2萬9,986元    109年6月28日20時47分 2萬9,986元 2 朱家宏 於109年6月28日20時13分許，假冒米格國際客服人員、台北富邦客服人員撥打電話給告訴人朱家宏，佯稱：帳戶設定遭連續扣款，協助解除設定云云 109年6月28日20時47分 4萬9,123元